臺灣高雄地方法院刑事裁定　　　　　　 94年度交聲字第228號
原處分機關　高雄市政府
異　議　人　連宜股份有限公司
即受處分人
代　表　人　洪錦富
送達代收人　黃發輝
右列異議人因違反道路交通管理處罰條例案件，對於高雄市政府
民國94年3 月25日所為之處分（高市府交裁字第裁32－B0000000
0 號）聲明異議，本院裁定如左：
    主  文
原處分撤銷。
連宜股份有限公司不罰。
    理  由
一、原處分意旨略以：本件異議人即受處分人（下稱異議人）之
    ＺＴ－１２７８號自用小客車於民國93年9 月16日下午5 時
    31分許，行經高雄市○○路與中山路口時，違反「禁止左轉
    」之規定，不依標誌指示直接轉往左方之中山路，而為刻正
    在高雄市○○路與建國路口著警察制服執行交通稽查勤務之
    高雄市交通大隊員警發現，正欲攔停稽查之際，異議人竟拒
    不停車逃逸，經員警記下異議人所駕車輛之車號後，查知為
    異議人所有車輛，並以異議人有轉彎時不依標誌、標線、號
    誌指示，且有違反道路交通管理處罰條例之行為，經交通勤
    務警察制止時，拒絕停車接受稽查而逃逸之違規行為逕行舉
    發，異議人於應到案日期（93年10月17日）前之93年9 月24
    日到案，並撰寫交通違規事件陳述單提出申訴，經原處分機
    關轉請舉發單位調查結果，仍以違規事實明確，裁處異議人
    新臺幣1,800 元（轉彎時不依標誌、標線、號誌指示之違規
    行為）、6,000 元（有違反道路交通管理處罰條例之行為，
    經交通勤務警察制止時，拒絕停車接受稽查而逃逸之違規行
    為）罰鍰，並各記違規點數一點，異議人於收受裁決書後，
    具狀聲明異議。
二、異議意旨略以：93年9 月16日下午5 時31分許，異議人之車
    輛並未出現於高雄市○○路與中山路口時，舉發機關並未提
    出本件違規之相關相片為證，爰法聲明異議，請求撤銷原處
    分等語。
三、按汽車駕駛人轉彎時不依標誌、標線、號誌指示者，處200
    元以上600 元以下罰鍰（折合新臺幣600 元以上1,800 元以
    下罰鍰），並記違規點數1 點；又汽車駕駛人駕駛汽車有違
    反道路交通管理處罰條例之行為，經交通勤務警察或依法令
    執行交通稽查任務之人員制止時，不聽制止或拒絕停車接受
    稽查而逃逸者，除按各該條規定處罰外，處新臺幣3,000 元
    以上6,000 元以下罰鍰，並記違規點數1 點，道路交通管理
    處罰條例第48條第2 款、第60條第1 項、第63條第1 項第1
    款定有明文。又汽車駕駛人有不服指揮稽查而逃逸之情形，
    當場不能或不宜攔截製單舉發者，固得對汽車所有人逕行舉
    發處罰，然執行交通稽查勤務之警員應記明車輛牌照號碼、
    車型等可資辨明之資料，查明汽車所有人姓名或名稱、住址
    後，始得製單舉發處罰之，道路交通管理處罰條例第7 條之
    2 第1 項、第2 項亦有明文，依上開規定可知，逕行舉發之
    違規行為因其時間短暫、動作迅速，必須由舉發人員以目視
    或科學儀器記明車輛牌照號碼、車型等可資辨明之資料，以
    免發生誤認、錯植之情形。
四、又按執行交通勤務警察依法律規定製單舉發違反道路交通管
    理處罰條例所列之違規事實，並由公路主管機關加以處罰，
    係行政機關執行公權力措施而對外直接發生法律效果之單方
    行政行為，本質上為行政處分，受處分人不服公路主管機關
    所為之處罰，依道路交通管理處罰條例第87條之規定向管轄
    地方法院聲明異議，自屬行政救濟程序。至行政救濟程序舉
    證責任之分配，應採民事訴訟上舉證責任分配原則，87年10
    月28日修正公布之行政訴訟法第136 條亦同此旨而明文規定
    準用民事訴訟法第277 條舉證責任分配之原則。換言之，公
    路主管機關對於人民有所處罰，必須舉證證明其違法事實，
    倘不能證明違法事實之存在，其處罰即不能認為合法（至道
    路交通案件處理辦法第4 條雖規定聲明異議案件之處理「準
    用」刑事訴訟法有關規定，然現行政訴訟相關法規既已完備
    ，且該辦法係規定「準用」，則就上述舉證責任分配之抵觸
    部分自不再準用。況若依刑事訴訟法有關證據法則之規定，
    則公路主管機關就異議人有違規之事實所負舉證之責任更高
    而需達到一般人均能確信，無合理懷疑之程度）。
五、經查：本件經傳訊證人即異議人公司之員工黃發輝到庭，該
    證人於本院調查時證稱：「（本件車輛何人使用？）我一個
    人使用，該段期間沒有借給別人，鑰匙由我保管。（保管期
    間有無行駛於案發地點？）無，我上班地點及住家都在岡山
    ，很少開車到二聖路的公司，所以不會行經案發地點」等語
    （見本院94年7 月21日筆錄），是本件舉發之員警於前開時
    、地所見違規之車輛是否為異議人公司所有之ＺＴ－１２７
    ８號自用小客車，顯非無疑。又經傳訊證人即案發之時任職
    於高雄市政府警察局交通大隊第一分隊並為本件交通違規案
    件舉發之員警林慶益，該證人雖證稱：「當時我任職於交通
    大隊第一分隊，本件是我舉發的，該車是Toyota土灰色自小
    客車，當時該車違規從建國路左轉中山路，當時我站在中山
    路南向車道靠路邊，我們使用指揮棒欄停，對方沒有停車，
    當時中山路南向只有1 個車道，他就行駛於該車道，我就記
    下車號，回去隊裡就查詢電腦資料印證車型與顏色相符，才
    予舉發」之語，然其亦表示當時伊身上帶有相機，當時有2
    位義交與伊一同值勤，車流量不多，違規之車輛時速約30至
    40 公 里，發現該車違規左轉之時，伊與該車相距約10公尺
    等語（見本院94年7 月21日筆錄），是本件違規事實發生之
    時，有充足之設備，且時間、距離及車流量均足供在場之員
    警反應以攝取證據，然舉發之員警卻未為之，從而，難認其
    已盡相當之舉證責任證明本件舉發之事實與客觀之真實相符
    ，既不能證明本件舉發之事實屬實，揆諸首揭說明，自應為
    有利於異議人之認定，本件異議人之異議有理由，原處分應
    予撤銷，另諭知異議人不罰。
六、據上論斷，應依道路交通管理處罰條例第87條第2 項、道路
    交通案件處理辦法第20條，裁定如主文。
中　　華　　民　　國　　94　　年　　8 　　月　　31　　日
                  交通法庭   法  官   卓立婷
以上正本證明與原本無異。
如不服本裁定，應於裁定送達後5日內，向本院提出抗告狀。
中　　華　　民　　國　　94　　年　　9 　　月　　 8　　日
                             書記官   李春慧
